【裁判字號】    96,易,5362
【裁判日期】    970317
【裁判案由】    家庭暴力防治法
【裁判全文】
臺灣臺中地方法院刑事判決              96年度易字第5362號
公  訴  人  臺灣臺中地方法院檢察署檢察官
被      告  甲○○
上列被告因違反家庭暴力防治法案件，經檢察官提起公訴（九十
六年度偵字第一八四二六號），本院判決如下：
    主    文
甲○○違反法院依家庭暴力防治法第十四條第一項所為之禁止實
施家庭暴力及禁止騷擾之民事通常保護令裁定，處拘役貳拾日，
如易科罰金，以新臺幣壹仟元折算壹日。
    犯罪事實
一、甲○○係乙○○之子，二人間具有家庭暴力防治法第三條第
    三款之家庭成員關係，且乙○○曾向本院聲請核發民事通常
    保護令，經本院於民國九十四年八月二十四日依家庭暴力防
    治法第十四條第一項（修正前為第十三條）核發九十四年度
    家護字第七五七號民事通常保護令，裁定甲○○不得對乙○
    ○實施身體或精神上不法侵害之行為，並不得直接或間接對
    於乙○○為騷擾行為，有效期間為一年；其後本院再以九十
    五年度家護聲字第三八號民事裁定，將前揭民事通常保護令
    之有效期間，自九十五年八月二十四日起延長一年，上開裁
    定均已合法送達甲○○。詎甲○○於九十六年六月三日下午
    六時許，在臺中市○區○○里○○街三八一巷三號住處內，
    因使用瓦斯爐之事與其胞姊湯宜蓁發生爭執，甲○○明知當
    時乙○○正在其身旁，已預見其如以摔落物品或與湯宜蓁爆
    發肢體衝突等方式洩憤，乙○○將因摔物之巨大聲響及不願
    見到子女間之暴力相向，而受有精神上之不法侵害及打擾，
    惟甲○○在不違背其本意之下，竟仍基於違反保護令之不確
    定故意，而將家中之金屬鍋具摔擲於地，並徒手推拉湯宜蓁
    多次，以此方式對於乙○○實施精神上不法之侵害與騷擾之
    行為，而違反前揭民事通常保護令。乙○○不堪其擾，乃於
    同年月五日下午三時二十分許報警處理，始查悉上情。
二、案經乙○○訴由臺中市警察局第二分局報請臺灣臺中地方法
    院檢察署檢察官偵查起訴。
    理    由
一、訊據被告甲○○對於上開時、地在告訴人乙○○面前與其姊
    湯宜蓁發生拉扯等情固坦承不諱，惟矢口否認有何違反保護
    令之犯行，辯稱：當時因為湯宜蓁患有精神分裂症，又執意
    開爐火烹煮食物，伊只是認為自己烹煮的動作較快，所以就
    把湯宜蓁拉開，鍋具、碗盤就是在拉扯之際不慎掉落地面，
    並非伊故意摔落，伊沒有看過保護令云云。然查：上開犯罪
    事實，業據證人即告訴人乙○○於警詢時指證明確，核與證
    人湯宜蓁於警詢及偵查中之證述情節相符，並有本院九十四
    年度家護字第七五七號民事通常保護令、本院九十五年度家
    護聲字第三八號民事裁定、送達證書各一份、現場照片二張
    附卷可稽。而被告於本院九十七年二月三日訊問時，業已自
    承確實收受前揭民事通常保護令及裁定等情，且有卷附蓋有
    被告印文之送達證書可憑，是其空言辯稱未曾見過本院核發
    之保護令及裁定云云，應屬畏罪卸責之詞，不足採信。又依
    卷附現場照片所示，告訴人住處之鍋具毀損情形甚為嚴重，
    且有部分物品之碎裂殘跡分布四散，而被告又因烹煮食物之
    問題與湯宜蓁發生爭執，雙方激動情緒不難想見，則被告在
    盛怒之下將鍋具摔擲於地，用以防杜湯宜蓁後續之烹調行為
    並發洩內心不滿，衡情亦非全然無由。被告辯稱上開鍋具係
    因二人發生拉扯之際不慎掉落云云，實屬無據，要難採信。
    再按刑法第十三條所稱之故意本有直接故意（確定故意）與
    間接故意（不確定故意）之別，條文中「行為人對於構成犯
    罪之事實，明知並有意使其發生者」為直接故意，至於「行
    為人對於構成犯罪之事實，預見其發生而其發生並不違背其
    本意者」則屬間接故意。被告與湯宜蓁均為告訴人之親生子
    女，告訴人基於身為人母之自然情感，當不願親見被告與湯
    宜蓁發生拉扯推擠之肢體衝突，且被告如將鍋具猛然摔擲於
    地，所發出之巨大聲響亦足以使告訴人遭受打擾。被告與告
    訴人同居一處，對於告訴人之心理感受自無可能漠然無知，
    且其先前更因毀損家中陳設等行為，而遭告訴人向本院聲請
    核發民事通常保護令，自已預見前揭摔擲鍋具及與湯宜蓁發
    生肢體衝突之舉動，均足以構成對於告訴人精神上不法之侵
    害及騷擾之行為。乃被告竟無視於此，猶執意摔擲鍋具並徒
    手推拉湯宜蓁，雖其衝突之對象應為湯宜蓁，而無證據證明
    其有積極促成對於告訴人違反保護令之直接故意，惟被告不
    顧告訴人感受而容任犯罪結果實現之心態，已彰顯其違反保
    護令之間接故意。綜上所陳，被告前揭所辯各節均有未洽，
    不足為採。本案事證已臻明確，被告犯行至堪認定。
二、查被告甲○○係告訴人乙○○之子，二人間具有家庭暴力防
    治法第三條第三款所定之家庭成員關係，竟故意違反前揭通
    常保護令所諭知之內容，並對告訴人施以精神不法之侵害及
    騷擾行為，核其所為，係犯家庭暴力防治法第六十一條第一
    款、第二款（起訴書漏列第二款）之違反法院禁止實施家庭
    暴力及禁止騷擾之民事通常保護令罪。又被告雖於一次行為
    中，違反前開保護令內關於禁止對被害人實施家庭暴力及禁
    止騷擾行為之二項命令，惟法院依同法第十四條第一項規定
    核發保護令者，該保護令內之數款規定，均係保護令之內容
    ，被告如同時違反保護令內數款規定，雖應將其違反情形逐
    一列舉，仍僅論以單一之違反保護令罪。爰審酌被告明知告
    訴人乙○○已向法院聲請核發通常保護令，猶未能設法改善
    與告訴人間之母子關係，營造較為和善之家庭氣氛，反而與
    其姊湯宜蓁發生肢體衝突，並恣意摔擲鍋具，致使告訴人受
    有精神上之極大痛苦與不安，被告犯罪所生危害非可輕忽；
    惟念及被告僅係具有犯罪之間接故意，且其直接施加身體暴
    力之對象並非告訴人，非可逕與典型之家庭暴力犯罪同視；
    及被告於本院審理時並未坦承犯行，且經本院發布通緝始緝
    獲到案之犯後態度，具有高職畢業學歷之智識程度等一切情
    狀，量處如主文所示之刑，併諭知易科罰金之折算標準，以
    示懲儆。
據上論斷，應依刑事訴訟法第二百九十九條第一項前段，家庭暴
力防治法第六十一條第一款、第二款，刑法第十一條前段、第四
十一條第一項前段，判決如主文。
中    華    民    國    97    年    3     月    17    日
                  刑事第七庭    法  官  高文崇
上正本證明與原本無異。
如不服本判決，應於送達後十日內向本院提出上訴狀（須附繕
本），上訴於台灣高等法院台中分院。
                                書記官  林淑慧
中    華    民    國    97    年    3     月    17    日
附錄論罪科刑法條：
家庭暴力防治法第六十一條：
違反法院依第十四條第一項、第十六條第三項所為之下列裁定者
，為本法所稱違反保護令罪，處三年以下有期徒刑、拘役或科或
併科新臺幣十萬元以下罰金：
一、禁止實施家庭暴力。
二、禁止騷擾、接觸、跟蹤、通話、通信或其他非必要之聯絡行
    為。
三、遷出住居所。
四、遠離住居所、工作場所、學校或其他特定場所。
五、完成加害人處遇計畫。


司法院資訊處製作；財團法人民間司法改革基金會備份。
